【裁判字號】    88,易,2798
【裁判日期】    890525
【裁判案由】    偽造文書
【裁判全文】
臺灣桃園地方法院刑事判決                        八十八年度易字第二七九八號
    公  訴  人  臺灣桃園地方法院檢察署檢察官
    被      告  甲○○
    選任辯護人  丙○○
右列被告因偽造文書案件，經檢察官提起公訴（八十八年度偵字第一七二八三號），
本院判決如左：
        主  文
甲○○無罪。
        理  由
一、公訴意旨略以：被告甲○○為大同股份有限公司大園廠（以下簡稱大同公司大園
    廠）之廠長，為從事業務之人，明知乙○○係於民國八十七年二月五日經大同公
    司資遣離職，並非辭職，竟於八十八年八月三十日答覆桃園縣政府回函時，於業
    務上作成之文書，不實登載乙○○係辦理優惠辭職，並據此函覆桃園縣政府，足
    以生損害於乙○○及勞工就業輔導業務管理之正確性，因認被告涉犯刑法第二百
    十六條、第二百十五條之行使業務上文書登載不實罪。
二、按犯罪事實應依證據認定之，無證據不得推定其犯罪事實，又不能證明被告犯罪
    者，應諭知無罪之判決，刑事訴訟法第一百五十四條、第三百零一條分別定有明
    文。
三、公訴人認被告涉有右揭犯行，係以告訴人乙○○之指訴及卷附大同公司人事課通
    知單、退職結帳簽證單、離職員工資遣費預告支付清單、辭職申請書等大同公司
    內部文書均載明乙○○係「資遣」，而非「辭職」或「優惠辭職」等為主要依據
    ，固非無見。
四、經查：
    (一)按刑法第二百十五條所謂「業務上作成之文書」當指文書之作成與其業務有密
    切關係，非執行業務即不能作成文書者，始屬之（最高法院四十七年台上字第五
    一五號判例，及同院六十四年七月一日六十四年度第三次刑庭庭推總會議決議五
    參照）。
    (二)依卷附大同公司「人事處人事課通知單」、「退職結帳簽證單」以觀，其上均
    係載明或圈選告訴人乙○○係「資遣」而非辭職，且依「離職員工資遣費預告支
    付清單」，其計算資遣費及預告工資之方式，亦係依照勞動基準法相關規定，核
    計資遣費及預告工資，甚而於告訴人之「辭職申請書」（大同公司打字制式格式
    ）上，亦載明乙○○之離職原因係「配合公司少人化策略，經協調接受資遣，．
    ．．」等，有各該大同公司內部文書附卷可稽，而告訴人乙○○迄至八十七年二
    月五日止，已任職大同公司十七年又七個月，且乙○○係四十三年二月七日生，
    ，將屆滿四十四歲再就職不易等情，乙○○豈有輕易率爾辭職之理，且果如被告
    所辯本件係由乙○○因不願調至他處任職，或係與主管不合而自行辭職，則其與
    大同公司間之勞動契約於乙○○一經表示辭職之時起即行終止，大同公司本無須
    支付任何費用，何樂不為，然其竟與乙○○協調資遣，並支付高達近八十萬元之
    資遣費及預告工資，豈非異哉？被告辯稱乙○○係辭職而非資遣云云，孰能置信
    ？又被告係自八十一年起任職設計處長，迄八十八年三月始升任大園廠長，為被
    告所自承，則被告八十七年二月間對於其下屬究係資遣或辭職，當知之其明，且
    其復於大同公司人事處人事課八十七年一月二十三日對於設計處職員乙○○之資
    遣通知書上簽蓋「重設87.2.3甲○○」之圓形日期戳，用以表示其已知悉或確認
    其直屬同仁乙○○已為公司資遣之事實，因之，被告辯稱乙○○係辭職而非資遣
    ，及證人張三祝、鍾梓奎、王夢飛等人關於此部分所為附和被告之詞，固無可參
    。惟查：辭職或資遣係由公司人事處決定，而設計處長對人員之進級固有建議權
    ，惟對於是否資遣或辭職，非設計處長之權限，且廠長之權限只限於本廠，對於
    整個公司則無此權限等語，已據被告供明在卷，並經證人即大同公司企劃室處長
    張三祝（時任人事處處長）到場結證相符，參酌實務上具規模之公司，其公司組
    織人事上之任免、退休、撫恤等多係由總公司獨立之人事單位統轄負責等情以觀
    ，被告辯稱大同公司大園廠員工之資遣或辭職，非屬廠長之業務等語，應堪採信
    ；又本件大同公司大園廠八十八年八月三十日函覆桃園縣政府查詢有關乙○○究
    係資遣或辭職之信函，係由大同公司大園廠總務課擬稿後，再依大同公司內部公
    文流程，分由大同公司人事處、秘書處會簽，最後再由大同公司總經理核可後，
    始由時任大園廠廠長之被告以大同公司大園廠廠長名義具名發函等情，已據證人
    即大同公司大園廠總務課長王夢飛到場結證在卷，並有系爭信函大同公司內部簽
    稿一紙附卷可佐，足徵該信函之製作，與被告之廠長業務並無密切關係，亦無非
    執行業務即不能作成該信函之情，該信函難認為大同公司大園廠廠長業務上之文
    書。
五、綜上，大同公司大園廠八十八年八月三十日函覆桃園縣政府之信函，並非時任大
    同公司大園廠廠長即被告之業務上之文書，縱有失真，亦難以行使業務上文書登
    載不實罪相繩，此外復查無其他積極證據足認被告有侵占之犯行，自屬不能證明
    被告犯罪，應為無罪之諭知。
據上論斷，應依刑事訴訟法第三百零一條第一項，判決如主文。
本案經檢察官張伊敏到庭執行職務。
中      華      民      國      八十九    年    五      月    二十五    日
                                臺灣桃園地方法院刑事第一庭
                                    法  官  黃  斯  偉
右正本證明與原本無異。
如不服本判決，應於判決送達後十日內向本院提出上訴狀 (應附繕本)，上訴於臺灣
高等法院。
                                    書記官  薛  淑  玲
中      華      民      國      八十九    年    五      月    二十九    日


司法院資訊處製作；財團法人民間司法改革基金會備份。
